臺灣高等法院刑事判決　　　　　　　　100年度上訴字第432號
上　訴　人
被　　　告　陳信孝
上列上訴人因違反毒品危害防制條例案件，不服臺灣板橋地方法
院99年度訴字第2660號，中華民國99年9月30日第一審判決（起
訴案號：臺灣板橋地方法院檢察署99 年度毒偵字第5774號），
提起上訴，本院判決如下：
    主  文
上訴駁回。
    事  實
一、陳信孝前於民國87年間因施用毒品案件，經原審法院以87年
    度毒聲字第1029號裁定送觀察、勒戒後，認有繼續施用毒品
    之傾向，再經同院以87年度毒聲字1551號裁定令入戒治處所
    施以強制戒治，後經同院以88年度毒聲字第1119號裁定停止
    戒治，所餘戒治期間付保護管束，於88年2月24 日停止戒治
    出所，復經同院以88年度毒聲字第2786號裁定撤銷停止戒治
    ，令入戒治處所施以強制，而於88年8月26 日再次入所戒治
    ，嗣於89年2月29 日戒治期滿釋放出所，並經臺灣板橋地方
    法院檢察署以89年度戒毒偵字第160 號為不起訴處分確定；
    復於93年間因施用毒品案件，經同院以94年度訴字第478 號
    判決判處有期徒刑6月、4月，應執行有期徒刑8 月確定；再
    於97年間因施用毒品案件，經同院以97年度訴字第5480號判
    決判處有期徒刑8月、4月，應執行有期徒刑10月確定，甫於
    99年3月2日縮刑期滿執行完畢。詎其猶不知悔悟並戒絕毒癮
    ，復基於施用第1級毒品海洛因之犯意，於99年4月28日上午
    某時許，在改制前臺北縣蘆洲市○○路120號之1友人住處，
    以捲煙燒烤海洛因之方式，施用海洛因乙次；又基於施用第
    2級毒品甲基安非他命之犯意，於同年月29日下午9時許，在
    同上址，以將甲基安非他命放入玻璃球吸食器，用火燒烤吸
    食煙霧之方式，施用第2 級毒品甲基安非他命乙次（吸食器
    係不詳姓名之友人所有）。嗣於同年月29日下午9時10 分許
    ，為警在上址因另案緝獲，對其採集其尿液送驗，結果呈嗎
    啡及甲基安非他命類陽性反應，而查悉上情。
二、案經新北市政府警察局移送臺灣板橋地方法院檢察署檢察官
    偵查起訴，原審改行簡式審判程序審理。
    理  由
一、上訴人即被告陳信孝經傳雖未到庭，惟據其以前陳述對於在
    上揭時、地施用海洛因、甲基安非他命之犯行均坦承不諱。
    被告為警查獲後所採之尿液，分別以EIA 酵素免疫分析法初
    驗、GC／MS氣相層析質譜儀法確認複驗後均呈鴉片類（嗎啡
    ）、安非他命類（即甲基安非他命）之陽性反應，此有卷附
    99年5月14 日臺灣檢驗科技股份有限公司濫用藥物檢驗報告
    書（見偵卷第9 頁）足稽。按依毒品危害防制條例就施用毒
    品者，祇於「初犯」及「5 年後再犯」二種情形，有其追訴
    條件之限制，即須於初犯經觀察、勒戒或強制戒治釋放後，
    5 年內均無施用毒品之行為，始能認其前所實施之觀察、勒
    戒或強制戒治已足遮斷毒癮，而得於5 年後再犯時，再予適
    用初犯之規定，重行觀察、勒戒等程序。倘5 年內已經再犯
    ，被依法追訴處罰，縱其第3次（或第3次以上）施用毒品之
    時間在初犯釋放5年以後，即與「5年後再犯」之情形有別，
    且因已於「5 年內再犯」，顯見其再犯率甚高，原實施觀察
    、勒戒或強制戒治，已無法收其實效，而無5 年戒斷期之存
    在，自無再經觀察、勒戒及強制戒治之必要，應得逕行追訴
    處罰，此有最高法院95年度台上字第1071號判決足資參照。
    查被告前於87年因施用毒品案件，經原審法院以87年度毒聲
    字第1029號裁定送觀察、勒戒後，認有繼續施用毒品之傾向
    ，再經同院以87年度毒聲字1551號裁定令入戒治處所施以強
    制戒治，後經同院以88年度毒聲字第1119號裁定停止戒治，
    所餘戒治期間付保護管束，於88年2月24 日停止戒治出所，
    復經同院以88年度毒聲字第2786號裁定撤銷停止戒治，令入
    戒治處所施以強制戒治，而於88年8月26 日再次入所戒治，
    嗣於89年2月29 日戒治期滿釋放出所，並經臺灣板橋地方法
    院檢察署以89年度戒毒偵字第160 號為不起訴處分確定；復
    於93年間因施用毒品案件，經原審法院以94 年度訴字第478
    號判決判處有期徒刑6月、4月，應執行有期徒刑8 月確定，
    此有本院被告前案紀錄表及在監在押全國紀錄表附卷可按。
    被告本次再犯施用毒品犯行，依上揭最高法院判決意旨，顯
    非5年後再犯，自合於毒品危害防制條例第23條第2項之起訴
    條件。被告出於自由意志之自白與事實相符，事證明確，犯
    行洵堪認定，應依法論科。
二、被告於強制戒治執行完畢釋放後，5 年內再犯本件施用毒品
    之犯行，核其施用第1 級毒品海洛因，所為係犯毒品危害防
    制條例第10條第1項之施用第1級毒品罪；被告施用第2 級毒
    品甲基安非他命，所為係犯同條例第10條第2項之施用第2級
    毒品罪。其施用前非法持有海洛因、甲基安非他命之行為，
    為施用毒品之當然手段，應為施用毒品之行為所吸收，均不
    另論罪。被告所犯上揭施用第1級毒品、第2級毒品罪，犯意
    各別，行為互殊，應予分論併罰。被告曾有事實欄所載之罪
    刑執行紀錄，有被告前案紀錄表在卷可稽，被告於5 年以內
    ，故意再犯本件最重本刑為有期徒刑之罪，應依刑法第47條
    第1 項之規定，論以累犯，並加重其刑。原審審酌被告屢次
    施用毒品而不思悔改，品行不端，意志力薄弱，其施用毒品
    經強制戒治後，仍無法斷絕施用毒品惡習，若非將其處以較
    長之刑期，與社會上毒品來源隔離，使其能深自反省，斷絕
    與毒品之接觸，不足以改正施用毒品惡習，並懲所犯及被告
    犯罪後對於施用毒品之犯行，已經坦承，態度良好等一切情
    狀，依毒品危害防制條例第10條第1項、第2項，刑法第11條
    前段、第47條第1項、第51條第5 款分別量處被告有期徒刑8
    月、4月，以資懲儆，並定其應執行有期徒刑10 月。認事用
    法並無不當，被告上訴意旨略以：被告尿液僅具嗎啡反應，
    並無海洛因陽性反應，原審認被告施用海洛因沒有依據，且
    本案吸毒工具吸食器未諭知沒收，亦有不當云云，惟「毒品
    施用後於尿液中可檢出、、、海洛因（其代謝物嗎啡）、、
    、」，此有行政院衛生署管制藥品管理局92年7月23 日管檢
    字第0920005609號函可佐（見法官辦理刑事案件參考手冊(一)
    第277 頁）故施用海洛因者於其尿液中檢出嗎啡陽性反應，
    乃有學理上之根據。又本案吸食器為不詳姓名之友人所有，
    既未扣案，且無證據證明現尚存在，為免將來發生執行上困
    難，原審因此不諭知沒收，尚無不合，從而被告執此上訴，
    應認無理由，予以駁回。
三、被告經合法傳喚無正當理由不到庭，爰不待其陳述逕行判決
    。
據上論斷，應依刑事訴訟法第368條、第371條，判決如主文。
本案經檢察官許仲瑩到庭執行職務。
中    華    民    國   100    年    3     月    8     日
                  刑事第十三庭審判長法  官 曾德水
                                    法  官 王復生
                                    法  官 楊貴雄
以上正本證明與原本無異。
施用第二級毒品部分不得上訴。
施用第一級毒品部分如不服本判決應於收受送達後10日內向本院
提出上訴書狀，其未敘述上訴之理由者並得於提起上訴後10日內
向本院補提理由書（均須按他造當事人之人數附繕本）「切勿逕
送上級法院」。
                                    書記官 廖純瑜
中    華    民    國   100    年    3     月    8     日
附錄本案論罪科刑法條全文：
毒品危害防制條例第10條
施用第1級毒品者，處 6 月以上 5 年以下有期徒刑。
施用第2級毒品者，處 3 年以下有期徒刑。